【裁判字號】    95,中簡上,612
【裁判日期】    951121
【裁判案由】    竊盜
【裁判全文】
臺灣臺中地方法院刑事判決           95年度中簡上字第612號
上  訴  人  甲○○
即  被  告
上列上訴人因竊盜案件，不服本院臺中簡易庭九十五年度中簡字
第一七九五號中華民國九十五年七月三十一日第一審簡易判決（
聲請案號：臺灣臺中地方法院檢察署九十五年度偵字第一三一三
四號），提起上訴，本院管轄第二審之合議庭，判決如下：
    主  文
上訴駁回。
甲○○緩刑貳年。
    犯罪事實
一、甲○○係設址臺中市南屯區○○○路○段一○九六號樹源塑
    膠有限公司（以下簡稱樹源公司）之員工，因缺錢花用，竟
    基於意圖為自己不法所有之概括犯意，分別於民國九十四年
    七月二十九日上午九時許、同年十月二十八日上午九時許及
    同年十一月十七日下午一時許，假借載運原物料至新廠房之
    便，在上址趁機竊取樹源公司所有之塑膠尼龍原料共計五十
    包後，先暫置於臺中市○○區○○路四段二號臺中市魚市場
    ，再雇用不知情之陳照明將其竊得之塑膠尼龍原料載往不知
    情之旭生塑膠工廠（址設臺中縣沙鹿鎮○○路七六巷六二號
    ）變賣得現。嗣甲○○於九十五年六月八日（聲請簡易判決
    處刑書誤載為十八日）上午九時許，承上開竊盜之同一概括
    犯意，再以相同方式竊得樹源公司之塑膠尼龍原料二十五包
    時，為樹源公司員工乙○○發覺並報警處理，嗣於同日中午
    十二時三十分許，甲○○在臺中魚市場內，正搬運當日竊得
    之塑膠尼龍原料二十五包至陳照明之貨車時，即為警查獲。
二、案經臺中市警察局第四分局報告臺灣臺中地方法院檢察署檢
    察官偵查後聲請簡易判決處刑。
    理    由
一、訊據上訴人即被告（以下簡稱被告）甲○○對於上開犯罪事
    實坦承不諱，並經證人即樹源公司員工乙○○於警詢時證述
    樹源公司於犯罪事實欄一、所載時間確有失竊塑膠尼龍原料
    共計七十五包等情明確，復經證人陳照明於警詢時證稱：伊
    從事幫人送貨之工作，所以被告就叫伊將塑膠尼龍原料從臺
    中市魚市場載運至臺中縣沙鹿鎮旭生塑膠工廠，伊不知道這
    些原料是贓物等語無訛，並有查獲現場照片二張、現場圖及
    證人乙○○代樹源公司領回塑膠尼龍原料二十五包後所出具
    之贓物認領保管單各一份附卷可稽，堪認被告之自白與事實
    相符，足以採信。從而，本件事證明確，被告連續竊盜犯行
    堪以認定，應予依法論科。
二、按被告行為後，九十四年二月二日修正公布之刑法，業於九
    十五年七月一日施行，新刑法第二條第一項之規定，係規範
    行為後法律變更所生新舊法律比較適用之準據法，於新刑法
    施行後，應適用新刑法第二條第一項之規定，為「從舊從輕
    」之比較。另於比較時應就罪刑有關之共犯、未遂犯、想像
    競合犯、牽連犯、連續犯、結合犯，以及累犯加重、自首減
    輕暨其他法定加減原因（如身分加減）與加減比例等一切情
    形，本於統一性及整體性原則，綜其全部罪刑之結果而為比
    較（最高法院九十五年五月二十三日刑事庭第八次會議決議
    參照）。本案涉及法律變更之部分如下：
  (一)刑法第三百二十條第一項之竊盜罪，其罰金部分之法定刑為
    得科五百元以下罰金，然被告行為後，於九十五年六月十四
    日增訂刑法施行法第一條之一，並規定：「中華民國九十四
    年一月七日刑法修正施行後，刑法分則編所定罰金之貨幣單
    位為新臺幣。九十四年一月七日刑法修正時，刑法分則編未
    修正之條文定有罰金者，自九十四年一月七日刑法修正施行
    後，就其所定數額提高為三十倍。但七十二年六月二十六日
    至九十四年一月七日新增或修正之條文，就其所定數額提高
    為三倍。」，且九十四年二月二日公布九十五年七月一日施
    行之刑法第三十三條第五款修正為：「主刑之種類如下：˙
    ˙˙五、罰金：新臺幣一千元以上，以百元計算之。」，是
    依修正後之法律，刑法第三百二十條第一項竊盜罪所得科處
    之罰金刑最高為新臺幣一萬五千元、最低為新臺幣一千元；
    而被告行為時適用之罰金罰鍰提高標準條例第一條前段規定
    ：「依法律應處罰金、罰鍰者，就其原定數額得提高為二倍
    至十倍。但法律已依一定比率規定罰金或罰鍰之數額或倍數
    者，依其規定。」、現行法規所定貨幣單位折算新臺幣條例
    第二條規定：「現行法規所定金額之貨幣單位為圓、銀元或
    元者，以新臺幣之三倍折算之。」，及修正前刑法第三十三
    條第五款規定：「主刑之種類如下：˙˙˙五、罰金：一元
    以上。」，是依行為時之法律，刑法第三百二十條第一項竊
    盜罪所得科處之罰金刑最高為新臺幣一萬五千元、最低為新
    臺幣三十元。因此，比較上述修正前、後之刑罰法律，自以
    被告行為時之舊法即依修正前刑法第三十三條第五款，並配
    合罰金罰鍰提高標準條例第一條前段，對被告為有利。
  (二)本件被告行為時，刑法第五十六條規定：「連續數行為而犯
    同一之罪名者，以一罪論。但得加重其刑至二分之一。」，
    惟被告行為後，上開新修正刑法已刪除第五十六條連續犯之
    規定，此刪除雖非犯罪構成要件之變更，但顯已影響行為人
    刑罰之法律效果，自屬法律有變更，合先敘明。而本件被告
    連續竊盜之行為，依行為時之舊法，僅論以一竊盜罪，並加
    重其刑至二分之一；而依裁判時之新法，被告上開四次犯行
    ，即須分論併罰，是比較新、舊法之結果，自以被告行為時
    之法律，較有利於被告。
  (三)被告行為時之刑法第四十一條第一項前段規定：「犯最重本
    刑為五年以下有期徒刑以下之刑之罪，而受六個月以下有期
    徒刑或拘役之宣告，因身體、教育、職業、家庭之關係或其
    他正當事由，執行顯有困難者，得以一元以上三元以下折算
    一日，易科罰金。」；又被告行為時之易科罰金折算標準，
    修正前罰金罰鍰提高標準條例第二條前段（業於九十四年五
    月十七日刪除）規定，就其原定數額提高為一百倍折算一日
    ，則本件被告行為時之易科罰金折算標準，應以銀元三百元
    折算一日，經折算為新臺幣後，應以新臺幣九百元折算為一
    日。惟九十五年七月一日施行之刑法第四十一條第一項前段
    則規定：「犯最重本刑為五年以下有期徒刑以下之刑之罪，
    而受六個月以下有期徒刑或拘役之宣告者，得以新臺幣一千
    元、二千元或三千元折算一日，易科罰金。」，比較修正前
    後之易科罰金折算標準，以九十五年七月一日修正公布施行
    前之規定，較有利於被告。
  (四)綜合上述各條文修正前、後之比較，揆諸前揭最高法院決議
    及修正後刑法第二條第一項規定之「從舊、從輕」原則，自
    應適用被告行為時之法律，即修正前刑法之相關規定，予以
    論處。
三、核被告所為，係犯刑法第三百二十條第一項之竊盜罪。被告
    先後四次竊盜之犯行，時間緊接，且觸犯構成要件相同之罪
    ，顯係基於概括犯意反覆為之，應依刑法第五十六條連續犯
    之規定，論以一罪，並加重其刑。原審認本件事證明確，依
    刑事訴訟法第四百四十九條第一項前段、第四百五十四條第
    二項，刑法二條第一項前段、修正前刑法第五十六條、刑法
    三百二十條第一項、修正前刑法第四十一條第一項前段、罰
    金罰鍰提高標準條例第一條前段、修正前罰金罰鍰提高標準
    條例第二條及現行法規所定貨幣單位折算新臺幣條例第二條
    ，判處被告有期徒刑四月，並諭知易科罰金之折算標準，其
    認事用法並無不當。被告上訴意旨指摘原審量刑過重等語，
    惟按刑罰之量定，固屬法院自由裁量之職權行使，但仍應審
    酌刑法第五十七條所列各款事由及一切情狀，為酌量輕重之
    標準，並非漫無限制。在同一犯罪事實與情節，如別無其他
    加重或減輕之原因，下級審法院量定之刑，亦無過重或失輕
    之不當情形，則上級審法院對下級審法院之職權行使，原則
    上應予尊重；此有最高法院八十五年度臺上字第二四四六號
    裁判意旨可資參酌。原審判決以被告有四次竊盜犯行，致被
    害人樹源公司因而受有財產上損害，而判決如上，在量刑方
    面已審酌刑法第五十七條所列各款事由及一切情狀，並無過
    重或失輕之不當情形；上訴理由指摘原審判決量刑過重云云
    ，為無理由，應予駁回。
四、末按被告行為後，九十四年二月二日修正公布之刑法，業於
    九十五年七月一日施行，刑法有關緩刑之規定雖亦經修正，
    惟緩刑之規定，並非關於行為可罰性之刑罰法律規範，應無
    新刑法第二條第一項之適用，故犯罪在新法施行前，於新刑
    法施行後裁判，關於緩刑之宣告，自應適用修正後刑法第七
    十四條之規定，此有最高法院九十五年度第八次刑事庭會議
    紀錄可考。查被告前未曾受有期徒刑以上刑之宣告，有臺灣
    高等法院被告前案紀錄表及臺灣臺中地方法院檢察署刑案資
    料查註紀錄表各一份在卷可稽（被告雖曾於七十八年間，因
    竊盜案件，經臺灣高等法院臺南分院判處有期徒刑四月，緩
    刑三年確定，惟已緩刑期滿，且未經撤銷緩刑，其刑之宣告
    已失其效力，仍應認為未受宣告），被告因一時失慮，致罹
    刑章，且事後亦與被害人樹源公司和解，並賠償其損害，被
    害人樹源公司亦表明不再追究（此有撤回告訴狀、和解契約
    書各一份附卷可證，見本院卷第一一、一二頁），是被告經
    此偵審科刑之教訓後，當知所警惕，信無再犯之虞，本院認
    其所宣告之刑，以暫不執行為適當，併諭知緩刑二年，以啟
    自新，而觀後效。
據上論斷，應依刑事訴訟法第四百五十五條之一第一項、第三項
、第三百六十八條，刑法第七十四條第一項第二款，判決如主文
。
本案經檢察官丙○○到庭執行職務
中    華    民    國    95    年    11    月    21    日
                  刑事第三庭  審判長法  官  唐光義
                                    法  官  賴妙雲
                                    法  官  郭妙俐
上正本證明與原本無異。
本件不得上訴。
                                    書記官  陳玉芬
中    華    民    國    95    年    11    月    21    日


司法院資訊處製作；財團法人民間司法改革基金會備份。
